【裁判字號】    97,簡上,34
【裁判日期】    970819
【裁判案由】    侵占遺失物
【裁判全文】
臺灣臺北地方法院刑事判決              97年度簡上字第34號
被  告  即
上  訴  人  乙○○
上列被告因侵占遺失物案件，不服本院民國96年12月31日96年度
簡字第4072號第一審刑事簡易判決（臺灣臺北地方法院檢察署檢
察官聲請簡易判決處刑聲請書案號：96年度偵字第14636 號），
提起上訴，經本院合議庭認為應適用通常程序審理，並自為第一
審判決如下：
    主  文
原判決撤銷。
乙○○無罪。
    理  由
一、聲請簡易判決處刑之意旨略以：被告乙○○意圖為自己不法
    所有，明知MOTOROLA牌V66型行動電話（序號：00000000000
    0000，簡稱A 序號）係告訴人甲○○因於民國95年11月18日
    ，在臺北縣土城市○○路256 號4 樓住處失竊而脫離本人持
    有之物，仍於同日某時，在不詳地點，拾獲上揭行動電話，
    將之侵佔入己，並將自己所有之行動電話SIM 卡（電話號碼
    0000000000號）插入上揭行動電話中使用，因認被告涉犯刑
    法第337 條侵占遺失物（按，應係指侵占脫離本人所持有之
    物）罪嫌云云。
二、按犯罪事實應依證據認定之，無證據不得認定犯罪事實；不
    能證明被告犯罪者，應諭知無罪之判決，刑事訴訟法第154
    條第2 項、第301 條第1 項分別定有明文。又認定不利於被
    告之事實須依積極證據，苟積極證據不足為不利於被告事實
    之認定時，即應為有利於被告之認定（最高法院30年台上字
    第816 號判例參照），且認定犯罪事實所憑之證據，雖不以
    直接證據為限，間接證據亦包括在內；然而無論直接或間接
    證據，其為訴訟上之證明，須於通常一般之人均不致有所懷
    疑，而得確信其為真實之程度者，始得據為有罪之認定（最
    高法院76年台上字第4986號判例意旨參照）。
三、按被告以外之人於審判外之言詞或書面陳述，除法律有規定
    者外，不得作為證據；又按被告以外之人於偵查中向檢察官
    所為之陳述，除顯有不可信之情況者外，得為證據；被告以
    外之人於審判外之陳述，雖不符同法第159 條之1 至之4 規
    定，而經當事人於審判程序同意作為證據，法院審酌該言詞
    陳述或書面陳述作成時之情況，認為適當者，亦得為證據。
    又當事人、代理人或辯護人於法院調查證據時，知有第159
    條第1 項不得為證據之情形，而未於言詞辯論終結前聲明異
    議者，視為有前項之同意，同法第159 條之1 第2 項、第
    159 條之1 、第159 條之5 分別定有明文。查本案證人即告
    訴人甲○○於警方詢問時所為之陳述（見臺灣板橋地方法院
    檢察署96年度偵字第2829號卷，下稱板檢卷，第4-5頁） 、
    證人王明乾、袁柯惠珍於檢察官訊問時之證述（見板檢卷第
    116 頁、臺灣臺北地方法院檢察署96年度偵字第14636 號卷
    ，下稱北檢卷，第19-20頁） ，及國家通訊傳播委員會97年
    3 月10日通傳技字第09700065540 號函、臺灣大哥大股份有
    限公司97年4 月1 日法大字第097029977 號函、97年1 月25
    日法大字第097008129 號函、遠傳電信股份有限公司97年5
    月5 日遠傳企營字第09710407317號函、臺灣諾基亞股份有限
    公司97年6 月9 日傳真函件（見本院卷第37頁、第72頁、第
    90頁、第95頁、第99頁），均屬被告以外之人於審判外之陳
    述，然公訴人、被告於本院準備程序及審判程序對上開證據
    之證據能力均無爭執，且迄於言詞辯論終結前亦未聲明異議
    ，而證人王明乾、袁柯惠珍復係於檢察官訊問時具結無誤。
    本院審酌上開證人及各機關、公司回函所為陳述作成時之情
    況，並無違法取證或其他瑕疵，亦認為以之作為證據應屬適
    當，故揆諸前開規定，爰逕依刑事訴訟法第159 條之1 第2
    項、第159 條之5 規定，認前揭證據資料均例外有證據能力
    ，合先敘明。
四、查公訴人認被告乙○○涉有上開之罪嫌，無非係以本案犯罪
    事實業經告訴人指訴歷歷，且行動電話0000000000號電話係
    被告所申請使用，而該電話確有使用告訴人遭竊之行動電話
    之紀錄為其主要論據。訊據被告固坦承曾於95年11月18日後
    之某時點，以其申請之0000000000門號SIM卡，利用序號000
    000000000000行動電話後撥打之事實（見本院卷第52頁），
    惟堅決否認有何侵占遺失物之犯行，辯稱：上開行動電話係
    伊於95年11月間在萬華龍山寺附近路邊攤買的，過沒幾天後
    ，伊才辦易付卡來使用該行動電話，況且該行動電話之序號
    為000000000000000，與A序號不盡相同，是伊並未侵占告訴
    人之行動電話等語。
五、經查：
  (一)被告為行動電話門號0000000000號之申請人，業據被告自承
    在卷，復有中華電信股份有限公司（下稱中華電信）資料查
    詢報表1 份附卷可參（見板檢卷第87頁），又上開門號之使
    用人曾於95年11月18日及同年月19日期間，利用A 序號行動
    電話發話、受話等情，亦有中華電信資料查詢報表在卷可考
    （見板檢卷第83-1頁至第84頁），均應堪認為事實。又告訴
    人甲○○為行動電話門號0000000000號之申請人，該門號之
    使用人曾於95年11月13日至同年月15日期間，多次使用A 序
    號行動電話發話、受話等情，有遠傳電信門號報表、CDR
    ENQUIRY REPORT雙向查詢報表各1 份附卷可參（見板檢卷第
    41頁、第46-47頁），則告訴人亦曾持有該A序號行動電話之
    事實，亦堪確認。另行動電話IMEI碼（即序號）之15碼最後
    一碼為交換機系統檢查碼，輸出後因轉換所產生之末碼交換
    值會因而有所不同，是若能確認前14碼無誤，則第15碼不同
    並不會影響資料之正確性等情，業經臺灣大哥大股份有限公
    司97年1月25日法大字第097008129號函覆甚明，國家通訊傳
    播委員會97年3月10日通傳技字第09700065540號函亦函覆本
    院稱，依國際行動通信標準組織「第三代行動通訊夥伴合作
    計畫（The Third Generation Partnership Project）」所
    定技術規範3GPP TS 23.003之6.2.1 規定，辨識碼（即IMEI
    碼）共15碼，記錄於行動電話中，並可由行動電話螢幕顯示
    ，前14碼具有唯一性，最末一碼即第15碼為檢查碼（備碼，
    Spare digit） ，當行動電話登入行動通信網路，其網路記
    錄之IMEI碼前14碼不變，第15碼為0 ，故若不考慮行動電話
    IMEI碼遭篡改等情形，本件000000000000000及00000000000
    0000應為同一之行動電話之IMEI碼等語（見本院卷第72頁）
    。而行動電話內之IMEI碼就純粹技術層面而言或可進行變更
    ，惟其技術極其專業複雜，實際發生之可能性極低，復據臺
    灣諾基亞股份有限公司97年6月9日傳真函件說明無誤（見本
    院卷第99頁）。本件被告於97年2 月15日當庭提出之行動電
    話經以鍵入*#06#後，顯現序號000000000000000號，此有本
    院勘驗筆錄1 份及照片2 張附卷可參（見本院卷第53-54 頁
    ），然此行動電話為舊型款式，價值不高，衡情應無特意予
    以變造篡改之可能性，是參諸上開說明，告訴人甲○○於95
    年11月13日至同年月15日期間所使用之A序號行動電話，應
    與被告於97年2 月15日當庭提出之行動電話相同。
  (二)又證人即告訴人甲○○雖於警方詢問時證稱，伊之行動電話
    係於95年11月16日7時許遭竊等語（見板檢卷第4頁），然又
    於檢察官訊問時指訴稱，95年11月16日伊之行動電話並未失
    竊，伊之行動電話係於95年11月18日才失竊等語（見板檢卷
    第116頁），然依檢察官所調閱之通聯記錄（見板檢卷第43-
    50頁），告訴人所使用之0000000000號行動電話門號於95年
    11月16日至同年月18日21時許期間，曾先後使用行動電話序
    號000000000000000號及A序號2支不同行動電話，其中A序號
    行動電話僅在95年11月13日至同年月15日期間使用；又參諸
    告訴人之0000000000號行動電話門號通話之對象，於95年11
    月18日前後，亦有多次與相同對象通話之紀錄；再參之遠傳
    電信股份有限公司97年5月5日遠傳企營字第09710407317 號
    函之說明，告訴人之0000000000號行動電話分別於95年11月
    26日、同年月30日及同年12月13日有掛失SIM 卡之紀錄，該
    公司亦分別於95年11月26日、同年12月2 日及同年月13日予
    以補發，顯然告訴人所指述之遭竊時間，並非確實。且告訴
    人既僅於95年11月13日至同年月15日期間使用A 序號之行動
    電話，則尚難證明告訴人曾於95年11月16日以後占有該行動
    電話，縱使告訴人確曾於95年11月18日遭竊，亦無法證明其
    遭他人竊走之行動電話即為A序號之行動電話。
  (三)另證人即告訴人甲○○復證稱，伊失竊之行動電話1支是MOT
    OROLA牌V66型號乳白色外觀，另1 支是BENQ牌260K型號銀色
    外觀等語（見板檢卷第116頁、本院卷第76頁） ，然被告所
    提出之A序號行動電話為NOKIA牌3210型號之銀灰色外觀，有
    照片2張附卷可稽（見本院卷第54頁），參以行動電話IMEI
    碼甚難變造，以該等舊款行動電話予以變造IMEI碼之機率極
    低之前提下，告訴人於95年11月13日至同年月15日期間使用
    之A序號行動電話，應即為被告所提出之該NOKIA牌3210型號
    銀灰色外觀行動電話，與告訴人失竊之MOTOROLA牌V66 型號
    、BENQ牌260K型號行動電話無關。公訴人以被告曾經使用過
    告訴人遭竊數日前曾經使用過之A 序號行動電話，即認定該
    行動電話即係告訴人於95年11月18日所失竊，論斷被告涉嫌
    侵占脫離告訴人所持有之物云云，尚屬速斷。
六、綜上所述，被告雖曾於95年11月18日及同年月19日期間，利
    用A序號行動電話多次發話、受話，然該A序號行動電話為NO
    KIA牌3210型號銀灰色外觀，與告訴人遭竊之MOTOROLA牌V66
    型號乳白色外觀、BENQ牌260K型號銀色外觀行動電話並不相
    同，是該A 序號行動電話自非告訴人被竊取之物，即與刑法
    第337 條規定之構成要件有間，自難以該罪相繩。此外，綜
    觀全案卷證資料，亦查無其他積極證據足證被告涉有檢察官
    所指之侵占脫離本人所持有之物犯行，本應為被告無罪之諭
    知，而原審於96年12月31日逕依簡易程序諭知被告有罪之判
    決，尚有未當，被告上訴意旨指摘原判決有罪之認定不當為
    有理由，自應由本院合議庭將原判決撤銷，改依通常程序自
    為第一審判決，並諭知被告無罪之判決。
據上論斷，應依刑事訴訟法第455 條之1 第3 項、第369 條第1
項前段、第364 條、第452 條、第301 條第1 項，判決如主文。
本案經檢察官蕭方舟到庭執行職務
中    華    民    國    97    年    8     月    19    日
                刑事第十庭  審判長法  官  林春鈴
                                  法  官  姚念慈
                                  法  官  林柏泓
如不服本判決，應於判決送達後10日內，向本院提出上訴狀。
以上正本證明與原本無異。
                                  書記官  柯貞如
中    華    民    國    97    年    8     月    19    日


司法院資訊處製作；財團法人民間司法改革基金會備份。
